臺灣板橋地方法院刑事判決　　　　　　 96年度簡上字第528號
公　訴　人　臺灣板橋地方法院檢察署檢察官
上　訴　人
即　被　告　乙○○
　　　　　　丁○○
上列上訴人因贓物案件，不服本院中華民國96年2 月27日95年度
簡字第6034號第一審判決（聲請簡易判決處刑案號：95年度偵字
第6457號、95年度偵字第18119 號)提 起上訴，本院管轄之第二
審合議庭判決如下：
    主  文
原判決撤銷。
乙○○、丁○○收受贓物，均累犯，各處拘役貳拾伍日，如易科
罰金以銀元參佰元即新臺幣玖佰元折算壹日，各減為拘役拾貳日
，如易科罰金以銀元參佰元即新臺幣玖佰元折算壹日。
    事  實
一、乙○○前因施用毒品案件，經本院以90年度簡字第221 號判
    決判處有期徒刑6 月，如易科罰金以銀元3 百元折算1 日確
    定。復於91年間，因施用毒品案件，經本院以91年度易字第
    2721號判決判處有期徒刑6 月，如易科罰金以銀元3 百元折
    算1 日確定，經接續執行後，於93年1 月8 日縮短刑期執行
    完畢。丁○○前因轉讓毒品案件，經臺灣臺北地方法院以91
    年度訴字第1080號判處有期徒刑1 年2 月，復經臺灣高等法
    院以92年度訴字第1224號判決、最高法院以92年台上字第45
    45號判決駁回上訴確定；再因施用毒品案件，經臺灣臺北地
    方法院以92年度訴字第603 號判處有期徒刑1 年確定。丁○○所犯上開2 罪，經臺灣高等法院以92年度聲字第1232號裁
    定定應執行有期徒刑1 年10月，於93年11月10日縮短刑期執
    行完畢。詎均不知悔改，乙○○、丁○○均明知丙○○於94
    年6 月初某日在臺北縣板橋市○○街66號之嘉緣賓館所交付
    之手機（序號：00 000000000000 號），係來源不明之贓物
    （該手機係吳秋月於94年6 月4 日17時20分許，在臺北縣板
    橋市○○街30號前遭搶奪之贓物），乙○○竟仍予以收受，
    並將該手機再轉交知情之丁○○使用。嗣經警調閱該手機通
    聯記錄，始循線查獲上情。
二、案經臺北縣政府警察局移送臺灣板橋地方法院檢察署檢察官
    聲請簡易判決處刑。
    理  由
一、訊據被告即上訴人乙○○就上揭時地收受丙○○所交付之手
    機一節，坦承不諱，惟否認知悉該手機係贓物，辯稱：當時
    因覺得手機有問題，所以有質問丙○○四、五次，丙○○都
    說沒有問題，才相信她。另質諸被告即上訴人丁○○亦坦承
    自乙○○處收受上開手機，惟亦否認知悉該手機係贓物，辯
    稱：伊根本不知該手機係贓物，伊雖有去嘉緣賓館，但因伊
    和乙○○吵架，所以伊先行離開，之後才向乙○○要手機云
    云。經查：
（一）上開手機係被害人甲○○○所有且遭人搶奪之贓物一節，
      業經被害人甲○○○於警詢時指述綦詳，且有贓物認領保
      管單1 紙及手機照片4 張附卷可參，核先敘明。
（二）被告乙○○於偵查中供稱：案發當日，伊與丁○○一起至
      嘉緣賓館找丙○○取回手機。丙○○當場拿出4 支手機供
      伊挑選，伊則問她為何有這麼多手機，丙○○表示係朋友
      給她，伊再問她手機有無問題，她說沒有，且丁○○也在
      場等語（見95年度偵字第6457號卷第85頁）。另於本院審
      理中亦供承：伊就是認為手機有問題，才會問丙○○四、
      五次，她都說沒有問題，伊才相信她等語。則被告乙○○
      既已懷疑丙○○所交付之手機來源有問題，衡情更該進一
      步確認丙○○所交付之手機來源才是，如果不能確認手機
      來源沒有問題，即不該輕率予以收受，更何況丙○○之前
      即因無手機可使用才向乙○○借用，怎可能突然擁有4 支
      手機且是舊機之理？且被告在質問丙○○手機來源後，丙○○對於手機來源僅稱是朋友的，沒有問題云云，以此空
      泛、不具體的片面之詞，被告乙○○即由懷疑手機之來源
      轉而確信丙○○所交付之手機來源沒有問題，實亦有違常
      理。如果丙○○不能清楚交待手機來源，為了避免收受贓
      物，應更小心謹慎而不予收受才是。另被告丁○○於乙○○收受丙○○所交付手機當時亦在現場，雖非由其詢問丙○○有關上開手機之來源，惟其對前揭乙○○與丙○○之
      對話均知之甚詳，此亦經被告丁○○於偵查中供稱：丙○○打電話給乙○○表示要還手機，金找我一同前去板橋市
      ○○路66號嘉緣賓館，丙○○一次拿出四支手機，乙○○
      問張怎麼有這麼多手機，張無說話，金再問些手機有無問
      題，張表示不會有問題，之後我跟金說上次你弄丟我手機
      要還我一支手機，金即將手機給我等語（見95年度偵字第
      6457號卷第85頁背面）。故被告丁○○對於丙○○無法具
      體明確交待上開手機來源一節，亦知之甚詳，不論被告丁○○是在當場由乙○○自丙○○處取得手機後旋即交付手
      機予伊，抑或是離開現場嗣後才向乙○○收受上開手機，
      伊均明知上開手機之來源不明，自亦無從據此而免除收受
      贓物之責。
（三）綜上，被告二人之上開辯詞，顯係事後卸責之詞，不足採
      信。本件事證明確，被告犯行堪以認定，應予依法論科。
二、論罪科刑部分：
（一）查被告行為後，刑法業於94年2 月2 日修正公布，95年7
      月1 日起施行。按行為後法律有變更者，適用行為時之法
      律，但行為後之法律有利於行為人者，適用最有利於行為
      人之法律，修正後刑法第2 條第1 項定有明文。此條規定
      係規範行為後法律變更所生新舊法比較適用之準據法，本
      身尚無新舊法比較之問題，於新法施行後，應一律適用新
      法第2 條第1 項之規定，為「從舊從輕」之比較，先予敘
      明，再按本次法律變更，比較時應就罪刑有關之共犯、未
      遂犯、想像競合犯、牽連犯、連續犯、結合犯，以及累犯
      加重、自首減輕暨其他法定加減原因（如身分加減）與加
      減例等一切情形，綜其全部罪刑之結果而為比較，最高法
      院95年5 月23日第8 次刑事庭會議可資參酌，合先敘明。
      關於罰金刑，修正前刑法第33條第5 款罰金刑規定罰金刑
      為銀元1 元以上即新臺幣3 元以上，而修正後刑法第33條
      第5 款則規定為新臺幣1000元以上，兩相比較之結果，應
      適用修正前刑法第33條第5 款之規定較有利於行為人。關
      於有期徒刑或拘役易科罰金之折算標準，修正前刑法第41
      條第1 項前段規定：「犯最重本刑為5 年以下有期徒刑以
      下之刑之罪，而受6 個月以下有期徒刑或拘役之宣告者，
      因身體、教育、職業、家庭之關係或其他正當事由，執行
      顯有困難者，得以1 元以上3 元以下折算1 日，易科罰金
      」，又被告行為時之易科罰金之折算標準，依修正前罰金
      罰鍰提高標準條例第2 條前段（現已刪除）規定，就其原
      定數額提高為1 百倍折算1 日，應以銀元3 百元折算1 日
      ，經折算新臺幣後，應以新臺幣9 百元折算為1 日。惟修
      正後易科罰金之折算標準，係以新臺幣1 千元、2 千元或
      3 千元折算1 日。比較修正前後之易科罰金折算標準，以
      修正前刑法第41條第1 項前段規定，較有利被告。綜上，
      依修正後刑法第2 條第1 項前段之規定，整體比較新舊法
      之結果，仍應適用較有利於被告之行為時法為原則。
（二）核被告乙○○、丁○○2 人所為，均係犯刑法第349 條第
      1 項之收受贓物罪。原審以被告犯行明確，依法論罪科刑
      ，原非無見；惟查被告等2 人為本件犯罪均在96年4 月24
      日以前，復無中華民國九十六年罪犯減刑條例所列不予減
      刑之情形，應依同條例第2 條第1 項第3 款之規定，就所
      受宣示之有期徒刑、拘役或罰金減其刑期二分之一，原審
      未及審酌，於法未合，是被告上訴雖無理由，然原審既有
      可議之處，自然應由本院撤銷改判。再被告等2 人有如事
      實欄所載之前科犯行及刑之執行情形，有臺灣高等法院被
      告前案紀錄表在卷可考，其於受有期徒刑執行完畢5 年以
      內故意再犯本件有期徒刑以上之罪，均為累犯，均應依法
      加重其刑（刑法關於累犯之規定雖亦經修正，惟本件被告
      二人不論依修正前後之規定，均構成累犯，逕適用修正後
      規定即可）。爰審酌被告二人素行不佳，其犯罪動機、手
      段殊無可取，且犯後猶否認犯行之態度，以及所收受贓物
      之值價等一切情狀，各量處如主文第二項所示之宣告刑，
      並均諭知易科罰金之折算標準。又被告為本案犯行之時間
      均係在96年4月24日之前，合於中華民國九十六年罪犯減
      刑條例第2條第1項第3款之規定，分別應減其宣告刑二分
      之一。另因刑之減輕，而有未滿1 日之時間者，不算，刑
      法第72條定有明文，故分別減為如主文第二項所示之刑後
      ，並均諭知易科罰金之折算標準。
三、被告丁○○經合法傳喚，於審判期日無正當理由不到庭，爰
    不待其陳述，逕行判決。
據上論斷，應依刑事訴訟法第455 條之1 第1 項、第3 項、第36
9 條第1 項前段、第364 條、第371 條、第299 條第1 項前段，
刑法第2 條第1 項前段、刑法第349 條第1 項、第47條第1 項、
修正前第41條第1 項前段，罰金罰鍰提高標準條例第1 條前段、
修正前第2 條，中華民國九十六年罪犯減刑條例第2 條第1 項第
3 款、第7 條，判決如主文。
本案經檢察官藍海凝到庭執行職務。
中　　華　　民　　國　　96　　年　　9　　月　　27　　日
　　　　　　　　　刑事第七庭  審判長法　官　  胡堅勤
                                    法  官    吳佳穎
                                    法  官    李君豪
以上正本證明與原本無異。
本件不得上訴
　　　　　　　　　　　　　　　　　　書記官　林文達
中　　華　　民　　國　　96　　年　　9 　　月　　27　　日
附錄本案論罪科刑法條
刑法第349條
收受贓物者，處3 年以下有期徒刑、拘役或5 百元以下罰金。
搬運、寄藏、故買贓物或為牙保者，處5 年以下有期徒刑、拘役
或科或併科1 千元以下罰金。
因贓物變得之財物，以贓物論。
